【裁判字號】    98,易,28
【裁判日期】    980225
【裁判案由】    違反毒品危害防制條例
【裁判全文】
臺灣屏東地方法院刑事判決                98年度易字第28號
公  訴  人  臺灣屏東地方法院檢察署檢察官
被      告  甲○○
上列被告因違反毒品危害防制條例案件，經檢察官提起公訴（97
年度毒偵字第2281號），嗣被告於本院準備程序進行中先就被訴
事實為有罪之陳述，本院告知被告簡式審判程序之旨，並聽取當
事人之意見後，裁定改依簡式審判程序審理，本院判決如下：
    主  文
甲○○施用第二級毒品，累犯，處有期徒刑拾月，扣案之第二級
毒品甲基安非他命壹包（驗後淨重零點壹伍玖公克）、玻璃管貳
支均沒收銷燬之。
    事  實
一、甲○○前於民國89年間，因施用毒品案件，經本院裁定送觀
    察、勒戒後，認有繼續施用毒品傾向，由本院裁定令入戒治
    處所施以強制戒治，因戒治成效良好，經本院裁定停止戒治
    ，於90年11月1 日保護管束期滿視為執行完畢，並由臺灣屏
    東地方法院檢察署檢察官以90年度戒毒偵字第367 號為不起
    訴處分確定；嗣於上開強制戒治執行完畢後5 年內之93年間
    ，復因施用毒品，經本院以94年度簡字第113 號判決判處有
    期徒刑6 月確定；另於同年間，又因轉讓毒品案件，經本院
    以93年度訴字第1013號判決判處有期徒刑7 月確定；此與上
    開徒刑經本院以94年度聲字791 號裁定定應執行刑為有期徒
    刑1 年，而於94年7 月4 日入監執行，於95年6 月25日縮刑
    期滿執行完畢，隔日出監。詎仍未戒除吸食毒品之惡習，復
    基於施用第二級毒品甲基安非他命之犯意，於97年10月23日
    12 時 許，在其位於屏東縣屏東市○○路401 巷31弄13號住
    處，以將甲基安非他命置入玻璃管內燒烤燃燒成煙並吸食之
    方式，施用第二級毒品甲基安非他命1 次。嗣為警於同日16
    時40分許，持本院97年度聲搜字第737 號搜索票前往甲○○
    住處搜索，扣得第二級毒品甲基安非他命1 包（驗前淨重0.
    164 公克、驗後淨重0.159 公克）與用以供其施用第二級毒
    品甲基安非他命所用之玻璃管2 支，並經其同意採尿送驗後
    ，檢驗結果呈甲基安非他命陽性反應，而查知上情。
二、案經屏東縣警察局屏東分局報請臺灣屏東地方法院檢察署檢
    察官偵查起訴。
    理  由
壹、程序部份
一、按除被告所犯為死刑、無期徒刑、最輕本刑為3 年以上有期
    徒刑之罪或高等法院管轄第一審案件者外，於法院行準備程
    序進行中，被告先就被訴事實為有罪之陳述時，審判長得告
    知被告簡式審判程序之旨，並聽取當事人、代理人、辯護人
    及輔佐人之意見後，裁定進行簡式審判程序；又簡式審判程
    序之證據調查，不受刑事訴訟法第159 條第1 項、第161 條
    之2 、第161 條之3 、第163 條之1 及第164 條至第170 條
    規定之限制，刑事訴訟法第273 條之1 第1 項、第279 條第
    2 項前段、第273 條之2 分別定有明文。被告所為係犯死刑
    、無期徒刑、最輕本刑為3 年以上有期徒刑以外之罪，其於
    準備程序中就被訴事實為有罪之陳述，經法官告知簡式審判
    程序之旨，並聽取公訴人、被告之意見後，本院認為適宜進
    行簡式審判程序，依刑事訴訟法第273 條之1 第1 項規定，
    裁定進行簡式審判程序，合先敘明。
貳、實體部分
一、訊據被告甲○○對於上揭犯罪事實均坦承不諱，復查：
（一）經警於查獲被告當日所採之尿液送驗結果，係呈甲基安非
      他命陽性反應，此有屏東縣警察局屏東分局查獲毒品危害
      防制條例案件犯嫌代編對照表、台灣檢驗科技股份有限公
      司97年11月11日編號KH2008A0000000號濫用藥物尿液檢驗
      報告各1 份在卷可稽。
（二）此外，扣案之毒品確屬第二級毒品甲基安非他命無訛，此
      有高雄醫學大學附設中和紀念醫院98年1 月30日編號0000
      -000號檢驗報告1 份在卷可稽；又本件尚有玻璃管2 支扣
      案可稽，又該等物品經送鑑定，亦確認其上均含有第二級
      毒品甲基安非他命之殘留，此分別有高雄醫學大學附設中
      和紀念醫院98年1 月30日編號0000-000號及0000-000號檢
      驗報告附卷可參，核與被告施用本件毒品所使用之物相符
      ，益見被告確有施用第二級毒品甲基安非他命無誤。
（三）按修正毒品危害防制條例就施用毒品者，祇於「初犯」及
      「5 年後再犯」二種情形，有其追訴條件之限制，即須於
      初犯經觀察、勒戒或強制戒治釋放後，5 年內均無施用毒
      品之行為，始能認其前所實施之觀察、勒戒或強制戒治已
      足遮斷毒癮，而得於5 年後再犯時，再予適用初犯之規定
      ，重行觀察、勒戒等程序。倘5 年內已經再犯，被依法追
      訴處罰，縱其第3 次（或第3 次以上）施用毒品之時間在
      初犯釋放5 年以後，即與「5 年後再犯」之情形有別，且
      因已於「5 年內再犯」，顯見其再犯率甚高，原實施觀察
      、勒戒或強制戒治，已無法收其實效，而無5 年戒斷期之
      存在，自無再經觀察、勒戒及強制戒治之必要，應由檢察
      官逕行起訴（最高法院95年度台非字第59號、第65號判決
      意旨、95年度第7 次刑庭會議決議意旨參照）。查被告前
      於89年間，因施用毒品案件，經本院裁定送觀察、勒戒後
      ，認有繼續施用毒品傾向，由本院裁定令入戒治處所施以
      強制戒治，因戒治成效良好，經本院裁定停止戒治，於90
      年11月1 日保護管束期滿視為執行完畢，並由臺灣屏東地
      方法院檢察署檢察官以90年度戒毒偵字第367 號為不起訴
      處分確定；嗣於上開強制戒治執行完畢後5 年內之93年間
      ，復因施用毒品，經本院以94年度簡字第113 號判決判處
      有期徒刑6 月確定之事實，有臺灣高等法院被告前案紀錄
      表、臺灣高等法院在監在押全國紀錄表及本院94年度簡字
      第113 號刑事判決各1 份在卷足參，則被告於前案經強制
      戒治執行完畢後，於5 年內已經再犯，並經依法追訴處罰
      ，雖本案施用毒品之時間在初犯釋放5 年後，惟被告既已
      先於「5 年內再犯」，顯見其再犯率甚高，原實施觀察、
      勒戒、強制戒治均已無法收其實效，而無5 年戒斷期之存
      在，參諸前揭判決意旨，自無再經觀察、勒戒及強制戒治
      之必要，而應由檢察官逕行起訴，並由本院依法論科。
（四）綜上所述，被告本件施用毒品，事證應屬明確，其犯行應
      堪認定。
二、查甲基安非他命屬毒品危害防制條例第2 條第2 項第2 款所
    規定之第二級毒品，核被告所為，係犯毒品危害防制條例第
    10條第2 項施用第二級毒品罪。被告持有毒品，復進而施用
    ，其持有毒品之低度行為，為施用毒品之高度行為所吸收，
    不另論罪。被告前因施用毒品，經本院以94年度簡字第113
    號判決判處有期徒刑6 月確定；另於同年間，又因轉讓毒品
    案件，經本院以93年度訴字第1013號判決判處有期徒刑7 月
    確定；此與上開徒刑經本院以94年度聲字791 號裁定定應執
    行刑為有期徒刑1 年，而於94年7 月4 日入監執行，於95年
    6 月25日縮刑期滿執行完畢，隔日出監一情，有臺灣高等法
    院被告全國前案紀錄表1 份在卷可憑，於5 年內故意再犯有
    期徒刑以上之本件，應依刑法第47條第1 項規定，論以累犯
    ，並依法加重其刑。爰審酌被告雖於犯後即能坦承犯行，而
    其施用毒品行為於本質上係屬自我戕害行為，反社會性之程
    度應屬較低；惟施用毒品，不僅足以戕害其個人身心，且極
    易滋生其他犯罪，惡化治安甚重，嚴重損及公益，且被告前
    屢經觀察勒戒、強制戒治等處遇助其戒除毒品，竟再為本件
    施用毒品犯行，顯見其不思悔改，自制力亦顯不佳，以及斟
    酌其先前已同因施用第二級毒品甲基安非他命案件，經本院
    分別判處兩次6 月之有期徒刑，竟仍再度犯下本件等一切情
    狀，酌情量處如主文所示之刑，以資懲儆。
三、扣案之第二級毒品甲基安非他命1 包（驗前淨重0.164 公
    克、驗後淨重0.159 公克），為毒品危害防制條例第2 條第
    2 項第2 款所示之第二級毒品，屬違禁物，應依毒品危害防
    制條例第18條第1 項前段規定沒收銷燬之；至包裝毒品之空
    包裝袋，因其上之甲基安非他命已沾附於包裝袋上而難以分
    離，亦應視為毒品，應依同條例第18條第1 項前段之規定，
    宣告沒收銷燬之，至鑑驗耗損之毒品因已滅失，自無庸宣告
    沒收銷燬，併此敘明。至扣案玻璃管2 支，經鑑定結果，均
    含有第二級毒品甲基安非他命之殘留，此有高雄醫學大學附
    設中和紀念醫院98年1 月30日編號0000-000號及0000-000號
    檢驗報告2 紙在卷可參，因客觀上均已無法與殘留之毒品完
    全析離，應視同毒品，依毒品危害防制條例第18條第1 項前
    段之規定沒收銷燬之。另本件亦扣有信號彈1 個，然與本件
    被告施用毒品之犯行無涉，爰不為沒收之諭知，附此敘明。
據上論斷，應依刑事訴訟法第273 條之1 第1 項、第299 條第1
項前段，毒品危害防制條例第10條第2 項、第18條第1 項前段，
刑法第11條、第47條第1 項，判決如主文。
本件經檢察官陳鼎文到庭執行職務。
中    華    民    國    98    年    2     月    25    日
                  刑事第一庭    法  官  羅培毓
以上正本證明與原本無異。
如不服本判決應於收受本判決送達後十日內向本院提出上訴書狀
，其未敘述上訴理由者，並得於提起上訴後十日內向本院補提理
由書狀（均須按他造當事人之人數附繕本）「切勿逕送上級法院
」
中    華    民    國    98    年    2     月    25    日
                               書記官  呂坤宗
附錄本判決論罪科刑法條：
毒品危害防制條例第10條第2項
施用第二級毒品者，處三年以下有期徒刑。


司法院資訊處製作；財團法人民間司法改革基金會備份。
